ACORDAO-COMPLETO-2425083

ACÓRDÃO 9291/2020 ATA 30/2020 - SEGUNDA CÂMARA

VISTOS, relatados e discutidos estes autos de tomada de contas especial instaurada por força de determinação constante no Acórdão 4667/2015-TCU-Segunda Câmara, de minha relatoria, com o objetivo de apurar irregularidades verificadas em contrato firmado entre o Município de Pitanga/PR e a Clínica Médica e Hospitalar Mato Rico Ltda.
ACORDAM os ministros do Tribunal de Contas da União, reunidos em sessão da 2ª Câmara, ante as razões expostas pela relatora, e com fundamento nos arts. 1º, inciso I, 12, § 3º, 16, inciso II, 18 e 23, inciso II, da Lei 8.443/1992, em:
9.1. considerar revel Valdomiro Rodrigues de Lima, para todos os efeitos, dando-se prosseguimento ao processo;
9.2. acolher as razões de justificativa de Altair José Zampier, aproveitando-as a Valdomiro Rodrigues de Lima, nos termos do art. 161 do Regimento Interno do TCU;
9.3. acolher as alegações de defesa da empresa Clínica Médica e Hospitalar Mato Rico Ltda. e julgar regulares suas contas, dando-lhe quitação plena;
9.4. acolher parcialmente as alegações de defesa apresentadas por Altair José Zampier, aproveitando-as a Valdomiro Rodrigues de Lima, nos termos do art. 161 do Regimento Interno do TCU, e julgar regulares com ressalva suas contas, dando-lhes quitação; 
9.5. dar ciência deste acórdão aos responsáveis, ao Fundo Nacional de Saúde, ao Município de Pitanga/PR e à Câmara Municipal de Pitanga/PR.

Tomada de Contas Especial resultante da conversão de representação, por força de acórdão, acerca de irregularidades verificadas em contrato firmado entre o Município de Pitanga/PR e empresa.

Segunda Câmara

Município de Pitanga/PR.

3. Responsáveis: Altair José Zampier (CPF XXX.016.609-XX), Clínica Médica e Hospitalar Mato Rico Ltda. - ME (CNPJ 10.612.688/0001-14) e Valdomiro Rodrigues de Lima (CPF XXX.314.369-XX).

13.1. Ministros presentes: Augusto Nardes (na Presidência), Aroldo Cedraz, Raimundo Carreiro e Ana Arraes (Relatora).
13.2. Ministros-Substitutos presentes: Marcos Bemquerer Costa e André Luís de Carvalho.

ANA ARRAES

Trata-se de tomada de contas especial instaurada por força de determinação constante no Acórdão 4667/2015-TCU-Segunda Câmara, de minha relatoria, com o objetivo de apurar irregularidades verificadas em contrato firmado entre o Município de Pitanga/PR e a Clínica Médica e Hospitalar Mato Rico Ltda.
2.	Transcrevo a seguir instrução elaborada pela Secretaria de Controle Externo de Tomada de Contas Especial, endossada pelos seus dirigentes (peças 156-158) :
"INTRODUÇÃO
Trata-se tomada de contas especial (TCE) destinada a apurar irregularidades verificadas em contrato firmado entre a Prefeitura Municipal de Pitanga/PR e a Clínica Médica e Hospitalar Mato Rico Ltda., convertida de representação apresentada pelo presidente de uma Comissão Especial de Inquérito da Câmara Municipal de Pitanga/PR em 29/3/2012, contra irregularidades na área da saúde naquele município (peça 1, p. 1-46) .
HISTÓRICO
2. 	Constatada a existência de recursos federais envolvidos em contratos assinados entre o município de Pitanga/PR e a empresa Clínica Média e Hospitalar Mato Rico Ltda., os quais mereciam ser fiscalizados, conforme análise contida na instrução inicial (peça 4 do TC Processo 014.237/2012-1) , após terem sido realizadas duas diligências à Prefeitura Municipal de Pitanga/PR, o TC Processo 014.237/2012-1 foi submetido à Relatora, Ministra Ana Arraes, e posteriormente apreciado pela 2ª Câmara desse Tribunal, que proferiu o Acórdão 4.667/2015-TCU (peça 35) , o qual se transcreve:
VISTA, relatada e discutida esta representação acerca de indícios de não execução dos serviços de atendimento médico contratados pelo município de Pitanga/PR e pagos, em parte, com recursos federais.
ACORDAM os ministros do Tribunal de Contas da União, reunidos em sessão da 2ª Câmara, ante as razões expostas pela relatora e com fundamento nos arts. 10, § 1º, 12, inciso II, e 47 da Lei 8.443/1992, c/c os arts. 234, 235, 237 e 252 do Regimento Interno, em:
9.1. conhecer da representação e considerá-la procedente;
9.2. converter os autos em tomada de contas especial;
9.3. promover a citação solidária de Altair José Zampier, prefeito municipal; Valdomiro Rodrigues de Lima, secretário municipal de saúde; e da Clínica Médica e Hospitalar Mato Rico Ltda., para que, no prazo de 15 (quinze) dias, a contar da ciência desta deliberação, apresentem alegações de defesa e/ou recolham aos cofres do Fundo Nacional de Saúde as importâncias especificadas a seguir, atualizadas monetariamente a partir das datas de ocorrência até o efetivo recolhimento, em razão da falta de apresentação de documentos idôneos suficientes para comprovar a execução dos serviços contratados pelo Município de Pitanga/PR com a Clínica Médica e Hospitalar Mato Rico Ltda., pagos, em parte, com recursos federais:
	Data de ocorrência
	Valor (R$) 

	05/08/2009
	50.120,00

	08/09/2009
	50.120,00

	06/11/2009
	50.120,00

	09/12/2009
	50.120,00

	10/02/2010
	     540,00

	08/03/2010
	57.820,00

	13/04/2010
	17.000,00

	15/04/2010
	15.000,00

	19/04/2010
	23.218,10

	07/05/2010
	  2.601,90

9.4. determinar à Secex/PR que, antes de proceder à citação nestes autos, analise a documentação relativa à licitação e à contratação da Clínica Médica e Hospitalar Mato Rico Ltda. que foi encaminhada em resposta à diligência e, se constatados outros indícios de irregularidades, adote as providências saneadoras cabíveis, utilizando, caso necessário, a competência delegada para realização de audiências ou citações;
9.5. dar ciência deste acórdão, acompanhado do relatório e do voto que o fundamentaram, aos responsáveis, à Clínica Médica e Hospitalar Mato Rico Ltda., ao Fundo Nacional de Saúde e ao vereador Ângelo Américo Branco Chemin;
9.6. apensar os autos ao processo de tomada de contas especial que vier a ser autuado, na forma prevista no art. 41 da Resolução TCU 259/2014.
3. 	As comunicações relativas ao item 9.5 do referido Acórdão foram efetuadas pela Secex/PR (peças 37 a 41) . Restava, ainda, em atenção ao item 9.4, examinar a documentação relativa à licitação e à contratação da Clínica Médica e Hospitalar Mato Rico Ltda. 
4. 	A documentação correspondente, encaminhada em resposta à primeira diligência (peça 7) , consistiu em (peças do TC Processo 014.237/2012-1) : 
fichas financeiras dos médicos efetivos do município nos meses anteriores à contratação (peça 9, p. 11/16) ; 
pedido inicial com a descrição dos profissionais a serem contratados através de empresa especializada para prestação de serviços na área de medicina (peça 9, p. 17/20) ; 
informações sobre existência de dotação orçamentária para contratação (peça 9 - p. 21) ; parecer jurídico inicial (peça 9, p. 22/41) ;  
justificativa para contratação dos profissionais (peça 9, p. 47/49) ; 
edital de licitação - Concorrência Pública 01/2009 (peça 9, p. 50/71) ; 
publicações legais (peça 9, p. 72/77) ; 
ata de sessão de julgamento (peça 9, p. 78/79) ; 
relatório de julgamento (peça 9, p. 80/82) ; 
edital de classificação (peça 9, p. 83/84) e sua publicação (peça 9, p. 85) ; 
aviso de homologação, adjudicação e sua publicação (peça 9, p. 86/88) ;
erratas e publicações (peça 9, p. 89/94) ; 
contratos firmados com a licitante vencedora - embora na instrução anterior haja menção apenas ao Contrato n. 63/2009, foram, na verdade, diversos contratos (peça 9, p. 95/126) ; 
 extratos de contratos e suas publicações (peça 9, p. 127/133) ; e, 
aditivos contratuais e suas publicações (peça 9, p. 134/177) . 
5. 	Não se vislumbrava, naquela documentação, indícios de irregularidades que demandassem providências saneadoras, como audiências ou outras citações. Entretanto, observava-se que os pontos elencados na instrução inicial - exame de admissibilidade da representação (peça 2) , bem como nos documentos que compuseram a peça inicial, encaminhados pelo presidente da Comissão Especial de Inquérito da Câmara Municipal de Pitanga/PR, anteriormente referida (peça 1) , apontavam para possível existência de irregularidade no processo de contratação da mencionada clínica, notadamente em razão das seguintes informações:
a) a licitação aberta em 24/4/2009 para contratação de diversos profissionais da área da saúde para prestarem serviços à municipalidade resultou na contratação da empresa Clínica Médica Mato Rico Ltda., de propriedade do médico Hélio Magno Martins Leal e da Sra. Rosana Clara Sens; 
b) o referido médico é réu na Ação de Improbidade Administrativa autos 054.92.000436/001, da 3ª Vara Cível da Comarca de Rio do Sul - SC, tendo sido condenado por haver se envolvido em desvio de verba pública quando prefeito do município de Presidente Nereu - SC, estando proibido de contratar com a Administração Pública desde setembro/2008; 
c) o Sr. Hélio Magno Martins Leal era médico concursado do município de Pitanga/PR desde 12/1/2005, entretanto, em setembro/2008, quando o município de Pitanga foi notificado judicialmente para reter mensalmente o valor de 5 salários mínimos até que fosse devolvido de forma integral, ao erário público, o valor a que fora condenado, o referido médico pediu exoneração do cargo e, em abril/2009, venceu o mencionado processo licitatório por meio da Clínica Médica Mato Rico Ltda., empresa criada em 12/1/2009; 
d) 'a primeira irregularidade na Contratação da empresa CLÍNICA MÉDICA MATO RICO LTDA. seria a de que seu proprietário não poderia naquele momento contratar com a administração pública em razão de sentença condenatória com trânsito em julgado em ação de improbidade administrativa, estando a Licitação eivada de vício insanável desde o seu princípio'; 
 (...) 
g) a quarta irregularidade é o direcionamento da licitação. Como prova disso informa o relatório da CEI a respeito de contratos feitos entre a clínica e profissionais médicos para desempenharem funções no município de Pitanga/PR, sendo que tais contratos foram firmados em data anterior à licitação; 
6. 	Essas informações colocavam sob suspeita o processo de contratação, pois estaria caracterizado que um dos proprietários da Clínica Médica Mato Rico Ltda. fora condenado em Ação de Improbidade Administrativa, pela existência de um processo judicial de Execução de Sentença. Não havia dúvida de que o fato era do conhecimento das autoridades municipais de Pitanga, pois o Município havia sido notificado para que efetuasse 'a partir de setembro de 2008, o desconto mensal, no contracheque do executado Hélio Magno Martins Leal, do valor correspondente a 5 salários mínimos, (...) depositando o valor diretamente na conta corrente do Município de Presidente Nereu' (peça 1, p. 48/49) .
7. 	Diante daquela informação, eventual contratação de uma empresa de propriedade do executado deveria se revestir de cuidados adicionais, a começar pelo conhecimento do teor do processo judicial do qual decorrera a notificação.  
8. 	Nesse sentido, pesquisa junto ao sítio eletrônico do Tribunal de Justiça de Santa Catarina permitiu verificar que em 18/9/2008 foi lançada Decisão que determinou a notificação do prefeito do Município de Pitanga/PR para que efetuasse descontos mensais no contracheque de Hélio Magno Martins Leal - endereço: http://esaj.tjsc.jus.br/cpopg/show.do?localPesquisa.cd Local=54&processo. codigo=1I00005FI0001&processo.foro=54 (acesso em 1/9/2015) . A consulta possibilitou 'visualizar o documento em inteiro teor', mediante acesso ao link que disponibiliza a integra do documento (peça 43) .
9. 	O teor de tal decisão deu ideia da gravidade da irregularidade que pesava sobre o executado, uma vez que o Juízo, ao indeferir um pedido de reconsideração (na execução da sentença) , deixou consignado:
Não adianta pedir reconsideração do despacho de fl.625, prolatado em 03.04.07, vez que este juízo formou seu convencimento pelas razões já expostas naquela e na decisão de fl.653.
 (...) 
Nem venha dizer o ímprobo ex-administrador público que não terá condições de manter uma vida digna com o saldo de seus vencimentos, (...) pois com certeza, aqueles que foram lesados em sua administração, no município de Presidente Nereu, estão passando por dificuldades muito maiores. 
Quantas gerações perderam o futuro pelos desvios efetuados.
Diante do exposto, INDEFIRO qualquer outro pedido de reconsideração (...) 
10. 	Cumpria observar que a referida clínica fora constituída, em 12/1/2009, mediante sociedade entre Hélio Magno Martins Leal (com 12.000 quotas) e Rosana Clara Sens (com 18.000 quotas) , conforme consta no Contrato Social (peça 1, p. 54/56) . 
11. 	Era de se observar ainda que ambos os sócios tinham o mesmo endereço residencial, conforme constava no Contrato Social (peça 1, p. 54/56) . Isso talvez indicasse possíveis relações familiares, que não seria, em princípio, vedado. Contudo, diante da situação em que envolvia improbidade administrativa de um dos sócios da empresa, poder-se-ia, eventualmente, configurar alguma manobra para ocultar o real domínio da empresa. 
12. 	Embora a questão do real domínio da empresa, no momento da contratação, fosse hipotética, deixou de ser após seis meses. Em 9/7/2009 foram incluídos na sociedade o Sr. George Liodi dos Santos Fukushima, com 27,69% do capital social, a Sra. Maila Fadel Ricardo, com 11,79%, e a Sra. Kellly Cristina Novaes, com 10,5%. Em 10/9/2009 foi incluída a Sra. Suelen Marcao Santin, com 11,79% (peça 44) . Posteriormente outros sócios foram incluídos. A Sra. Rosana Clara Sens deixou de figurar como sócia da empresa em 21/12/2009, quando sua participação já era de apenas 5,01% (peça 44) , sendo que nesta mesma data foi incluída a Sra. Juliana Carla Zanin de Carvalho, com 8,33% (peça 44) . 
13. 	Com as alterações societárias, o Sr. Hélio Magno Martins Leal passou a figurar como sócio majoritário. Ressaltou-se que isto ocorreu antes que o contrato completasse dois meses. Os contratos entre a mencionada clínica e o município de Pitanga/PR foram firmados em 11/5/2009 e a alteração societária ocorreu em 9/7/2009. Consulta ao cadastro da Receita Federal permitiu verificar que a participação do Sr. Hélio Leal, de 22/1/2009 a 1/12/2011, era de 39,27% (peça 44) , percentual majoritário em relação aos dos demais sócios, a partir das alterações informadas no parágrafo anterior.
14. 	Nos termos da Lei 8.429/1992, no momento em que a Clínica Médica e Hospitalar Mato Rico Ltda. tivesse como sócio majoritário alguém condenado por improbidade administrativa, estaria impedida de contratar com o Poder Público.
15. 	Do mesmo modo, durante a execução do contrato, já cercado de suspeitas em sua origem, quando ocorreram os pagamentos, a empresa não detinha as condições de manutenção do vínculo com a Administração. As condições de habilitação da empresa não se mantinham, contrariando o inciso XIII do art. 55 da Lei 8.666/1993. Mesmo assim, todos os contratos foram aditados em 11/11/2009.
16. 	Ressaltava-se que o Sr. Hélio Leal, sócio fundador da empresa contratada, da qual veio a ser sócio majoritário em 9/7/2009, já estava sendo executado judicialmente por improbidade administrativa quando o contrato foi firmado (em 11/5/2009) . 
17. 	Também restou caracterizado que a referida clínica procedeu, em data anterior à realização do certame licitatório, à contratação de profissionais de saúde para 'prestação de serviços médicos, (...) aos beneficiários vinculados ao atendimento na Secretaria Municipal de Saúde de Pitanga/PR', sendo que a remuneração seria de acordo com 'os valores previstos no Edital de Licitação 001/2009, a qual passa a fazer parte integrante deste contrato', conforme consta nos respectivos contratos. 
18. 	Embora o processo licitatório que resultou na contratação da Clínica Médica e Hospitalar Mato Rico Ltda. tenha sido realizado em 24/4/2009 (Concorrência Pública 01/2009) , a referida contratação de profissionais médicos pela mencionada clínica ocorreu em 1º/4/2009, data do Edital da referida licitação (peça 9, p. 50/71) . 
19. 	Naquela ocasião foram contratados Maria Patrícia Moutano de Oliveira (peça 1, p. 60/61) ; Vander Miguel Tamburus (peça 1, p. 62/63) ; Caroline Machado (peça 1, p. 64/65) ; Joao Fernandes Leal (peça 1, p. 66/67) ; Andre Octavio Nicolau Sanches (peça 1, p. 68/69) ; o próprio Hélio Magno Martins Leal, sócio da Clínica Mato Rico Ltda. (peça 1, p. 70/71) ; Cristian Bortoloto (peça 1. p. 72/73) ; e Ivan Francisco Ulbrich (peça 1, p. 74/75) .
20. 	De acordo com o Relatório da Comissão Especial de Inquérito da Câmara Municipal de Pitanga/PR, o então secretário municipal de saúde, Valdomiro Rodrigues de Lima, participou como testemunha de uma dessas contratações. O contrato firmado com o médico Vander Miguel Tamburus pareceu confirmar tal participação (peça 1, p. 62/63) . Embora a assinatura da testemunha do referido contrato figure sem que o nome esteja grafado, verificou-se ser bastante semelhante à que constou na Justificativa do pedido licitatório, de 16/3/2009, assinada por Valdomiro Rodrigues de Lima, secretário municipal de saúde da época, devidamente identificado mediante carimbo (peça 9, p. 47/49) .
21. 	O fato foi que os contratos foram prorrogados e executados quando a empresa não detinha as condições de manutenção do vínculo com a Administração. 
22.	Deviam ser responsabilizados por tal irregularidade tanto o prefeito quanto o secretário municipal de saúde. A responsabilidade do titular da Secretaria Municipal de Saúde era inafastável. Deriva da Lei 8.080/1990 (Lei Orgânica do SUS) , que assim dispõe:
Art. 9º A direção do Sistema Único de Saúde (SUS) é única, de acordo com o inciso I do art. 198 da Constituição Federal, sendo exercida em cada esfera de governo pelos seguintes órgãos:
 (...) 
III - no âmbito dos Municípios, pela respectiva Secretaria de Saúde ou órgão equivalente.
 (...) 
Art. 18. À direção municipal do Sistema de Saúde (SUS) compete:
I - planejar, organizar, controlar e avaliar as ações e os serviços de saúde e gerir e executar os serviços públicos de saúde;
23. 	Nos termos da análise que fundamentou o Acórdão 5512/2013-TCU-Segunda Câmara, a responsabilidade do secretário municipal de saúde somente pode ser afastada quando existir ato formal que atribua essa competência a outrem. Não se verificou, nestes autos, ato formal que assim estabelecesse.
24. 	Também inafastável a responsabilidade do prefeito municipal, o qual, além da responsabilidade inerente ao cargo, assinou todos os contratos e todos os aditivos. Diversas são as deliberações do TCU nessa linha, a exemplo do Acórdão 6725/2012-TCU-Segunda Câmara, em cujo Relatório há menção a outros julgados que apontam na mesma direção (Acórdãos 195/2004, ratificado pelo 681/2005, e 58/2005, ratificado pelo 1.851/2005, todos do Plenário) .
25. 	No que dizia respeito à contratação de profissionais médicos pela Clínica Médica e Hospitalar Mato Rico Ltda. para prestação de serviços à Secretaria Municipal de Saúde de Pitanga/PR, que vinculava a contratação aos termos do Edital de Licitação, em data anterior ao certame, havia que se reconhecer que o fato lançava suspeita ao processo de escolha, mas não caracterizava, objetivamente, a ocorrência de direcionamento da licitação com envolvimento da gestão municipal. Até porque se poderia argumentar, por exemplo, que a Clínica fez as contratações em face da expectativa de vencer a licitação. Teria assumido tal risco para que assim pudesse se apresentar como licitante em condições de oferecer os serviços demandados, por meio dos profissionais contratados. Eventual audiência a esse respeito tenderia à uma discussão estéril.  
26. 	Assim, a análise da documentação relativa à licitação e à contratação da Clínica Médica e Hospitalar Mato Rico Ltda. pelo município de Pitanga/PR, encaminhada em resposta à diligência, juntamente com a documentação que consta na peça inicial, encaminhada juntamente com o relatório da Comissão Especial de Inquérito da Câmara Municipal de Pitanga/PR, levou à conclusão de que havia necessidade de se promover, além das citações, audiência dos Srs. Altair José Zampier e Valdomiro Rodrigues de Lima, prefeito e secretário de saúde do referido Município, responsáveis pela execução dos contratos firmados, em razão de que as condições de habilitação da empresa contratada não se mantinham, contrariando o inciso XIII do art. 55 da Lei 8.666/1993. Medida esta que podia ser decidida pelo titular da unidade técnica, consoante Portaria n. 1/14, de 21 de julho de 2014, da Ministra Ana Arraes, que delega competência para o feito.
27. 	A par disso, e em cumprimento ao Acórdão 4667/2015-TCU-Segunda Câmara, fazia-se necessário dar seguimento ao processo, mediante autuação do processo de tomada de contas especial (item 9.2 do Acórdão) ; promover as citações (item 9.3) ; e apensar estes autos ao processo TCE que viesse a ser autuado, na forma prevista no art. 41 da Resolução TCU 259/2014 (item 9.6) . As audiências ora propostas deveriam ser efetuadas no processo de TCE a ser autuado.
28. 	Ante o exposto, os autos foram submetidos à consideração superior com a seguinte proposta de encaminhamento:
30.1 nos termos do Acórdão 4667/2015-TCU-Segunda Câmara, dar seguimento ao processo, mediante autuação do processo de tomada de contas especial (item 9.2 do Acórdão) ; promover as citações (item 9.3) ; dar ciência deste acórdão, acompanhado do relatório e do voto que o fundamentaram, aos responsáveis, à Clínica Médica e Hospitalar Mato Rico Ltda., ao Fundo Nacional de Saúde e ao vereador Ângelo Américo Branco Chemin (item 9.5) ; apensar estes autos ao processo de tomada de contas especial que vier a ser autuado, na forma prevista no art. 41 da Resolução TCU 259/2014 (item 9.6) ;
30.2 com fulcro na delegação de competência prevista no art. 1º, inciso II, da Portaria MIN-AA n. 1, de 21 de julho de 2014, da Ministra Ana Arraes, e nos autos ao processo de tomada de contas especial que vier a ser autuado, realizar de audiência dos Srs. Altair José Zampier (CPF XXX.016.609-XX) e Valdomiro Rodrigues de Lima (CPF XXX.314.369-XX) , prefeito e ex-secretário de saúde do Município de Pitanga-PR, nos termos do art. 43, inciso II, da Lei 8.443/1992 c/c o art. 250, inciso IV, do Regimento Interno do TCU, para que, no prazo de 15 (quinze) dias a contar da ciência da notificação, apresentem suas razões de justificativa em razão da execução de contratos firmados entre o Município de Pitanga/PR e a Clínica Médica e Hospitalar Mato Rico Ltda. em 24 de abril de 2009, nos quais foram utilizados recursos federais, quando as condições de habilitação da empresa contratada não se mantinham, contrariando o inciso XIII do art. 55 da Lei 8.666/1993 - contratos 63/2009 (peça 9 - p. 95/101) ; 64/2009 (peça 9 - p. 102/106) ; 65/2009 (peça 9 - p. 107/111) ; 66/2009 (peça 9 - p. 112/116) ; 67/2009 (peça 9 - p. 117/121) ; e 68/2009 (peça 9 - p. 122/126) .
29. 	A proposição contou com a anuência da Secex/PR (peças 53 e 54) .
30.	Já no âmbito deste TC Processo 028.098/2015-2 foram expedidas as seguintes notificações:
Tabela 1 - Notificações enviadas aos responsáveis
	Nº do Ofício 
	Data
	Natureza
	Destinatário
	Localização

	1.346/2016- TCU/SECEX-PR
	14/11/2016
	Citação
	Altair José Zampier
	Peça 63

	1.347/2016- TCU/SECEX-PR
	14/11/2016
	Citação
	Clínica Méd. e Hosp. Mato Rico Ltda.
	Peça 64

	1.348/2016- TCU/SECEX-PR
	14/11/2016
	Citação
	Valdomiro Rodrigues de Lima
	Peça 65

	1.367/2016-TCU/SECEX-PR
	22/11/2016
	Audiência
	Altair José Zampier
	Peça 66

	1.368/2016-TCU/SECEX-PR
	22/11/2016
	Audiência
	Valdomiro Rodrigues de Lima
	Peça 67

31.	As notificações ao Sr. Altair José Zampier foram entregues no endereço responsável, enquanto que as notificações ao Sr. Valdomiro Rodrigues de Lima e à Clínica Médica e Hospitalar Mato Rico Ltda. foram devolvidas ao TCU:
Tabela 2 - Notificações entregues e devolvidas
	Nº do Ofício 
	Destino
	Data
	Destinatário
	Localização

	1.346/2016- TCU/SECEX-PR
	Entregue
	9/12/2016
	Altair José Zampier
	Peça 70

	1.347/2016- TCU/SECEX-PR
	Devolvido
	17/1/2017
	Clínica Méd. e Hosp. Mato Rico Ltda.
	Peça 78

	1.348/2016- TCU/SECEX-PR
	Devolvido
	9/12/2016
	Valdomiro Rodrigues de Lima
	Peça 69

	1.367/2016-TCU/SECEX-PR
	Entregue
	9/12/2016
	Altair José Zampier
	Peça 71

	1.368/2016-TCU/SECEX-PR
	Devolvido
	9/12/2016
	Valdomiro Rodrigues de Lima
	Peça 68

32. 	Novas tentativas de notificação do Sr. Valdomiro Rodrigues de Lima e da Clínica Médica e Hospitalar Mato Rico Ltda. foram realizadas:
Tabela 3 - Novas notificações expedidas
	Nº do Ofício 
	Data
	Natureza
	Destinatário
	Localização

	119/2017- TCU/SECEX-PR
	10/2/2017
	Citação
	Clínica Méd. e Hosp. Mato Rico Ltda.
	Peça 84

	120/2017- TCU/SECEX-PR
	10/2/2017
	Citação
	Clínica Méd. e Hosp. Mato Rico Ltda.
	Peça 85

	124/2017- TCU/SECEX-PR
	13/2/2017
	Citação
	Valdomiro Rodrigues de Lima
	Peça 86

	125/2017- TCU/SECEX-PR
	13/2/2017
	Citação
	Valdomiro Rodrigues de Lima
	Peça 89

	126/2017-TCU/SECEX-PR
	13/2/2017
	Audiência
	Valdomiro Rodrigues de Lima
	Peça 87

	127/2017-TCU/SECEX-PR
	13/2/2017
	Audiência
	Valdomiro Rodrigues de Lima
	Peça 88

33.	Recepção aos ofícios de 10 e 13/2/2017:
Tabela 4 - Notificações entregues e devolvidas
	Nº do Ofício 
	Destino
	Data
	Destinatário
	Localização

	119/2017- TCU/SECEX-PR
	Devolvido
	1/3/2017
	Clínica Méd. e Hosp. Mato Rico Ltda.
	Peça 96

	120/2017- TCU/SECEX-PR
	Entregue
	29/2/2017
	Clínica Méd. e Hosp. Mato Rico Ltda.
	Peça 90

	124/2017- TCU/SECEX-PR
	Devolvido
	23/2/2017
	Valdomiro Rodrigues de Lima
	Peças 98 e 106

	125/2017- TCU/SECEX-PR
	Devolvido
	23/2/2017
	Valdomiro Rodrigues de Lima
	Peças 103 e 107

	126/2017-TCU/SECEX-PR
	Devolvido
	16/3/2017
	Valdomiro Rodrigues de Lima
	Peças 97 e 104

	127/2017-TCU/SECEX-PR
	Devolvido
	23/2/2017
	Valdomiro Rodrigues de Lima
	Peças 102 e 105

34. 	Em 1º/6/2017, foram feitas novas tentativas de notificação ao Sr. Valdomiro Rodrigues de Lima: Ofícios 752 e 753/2017-TCU/SECEX-PR (peça 116 e 117) , de citação e de audiência, respectivamente. Ambos foram devolvidos ao TCU (peças 118 a 121) .
35. 	Em 9/8/2017, foram feitas novas tentativas de notificação ao Sr. Valdomiro Rodrigues de Lima: Ofícios 1.245, 1.246, 1.247 e 1.248/2017-TCU/SECEX-PR (peças 123 a 126) , entre citações e audiências. Todos foram devolvidos ao TCU (peças 127 a 132) .
36. 	Em 3/10/2017, foram feitas novas tentativas de notificação ao Sr. Valdomiro Rodrigues de Lima: Ofícios 1.545 e 1.546/2017-TCU/SECEX-PR (peça 134 e 133) , de citação e de audiência, respectivamente. Ambos foram novamente devolvidos ao TCU (peças 135 e 136) .
37. 	Novas tentativas foram feitas em 24/11/2017: Ofícios 1.783 e 1.784/2017-TCU/SECEX-PR (peça 139 e 138) , os quais também foram devolvidos ao TCU (peças 141, 142, 148 e 149) .
38. 	Frustradas todas as tentativas de comunicação ao Sr. Valdomiro, em 24/1/2018, a Secex-PR propôs que a citação desse responsável fosse realizada por meio de edital a ser publicado do Diário Oficial da União (DOU) , peça 145. Assim, o Sr. Valdomiro foi citado pelo Edital 0003/2018-TCU/SECEX-PR, de 24/1/2018, publicado no DOU nº 19, de 26/1/2018 (peça 147) .
39. 	Destarte, todos os responsáveis arrolados nesta TCE foram regularmente notificados. 
40. 	O Sr. Altair José Zampier apresentou alegações de defesa e razões de justificativa em 19/1/2017 (peças 72/73 e 74/77, respectivamente) .
41. 	A Clínica Médica e Hospitalar Mato Rico Ltda. apresentou alegações de defesa em 11/4/2017 (peças 108 a 115) , por intermédio de advogado constituído (peça 91) .
42. 	O Sr. Valdomiro Rodrigues de Lima não apresentou alegações de defesa nem razões de justificativas.
EXAME TÉCNICO
Alegações de Defesa e Razões de Justificativa apresentadas pelo Sr. Altair José Zampier
43. 	O Sr. Zampier apresentou as seguintes alegações de defesa, entre outras:
	a) ao analisar a documentação da licitação, o auditor do TCU entendeu que a primeira irregularidade da licitação ocorrera na contração da empresa Clinica Médica Mato Rico Ltda., dando conta de que seu sócio proprietário, na época, estaria impedido de contratar com a administração pública, em razão de sentença condenatória com trânsito em julgado em ação de improbidade administrativa, o que levaria a um vício insanável da licitação desde seu início, bem como nas suas prorrogações. Ocorre que a análise está totalmente equivocada (peça 72, p. 2) ;
	b) dos autos de improbidade administrativa, no qual houve a condenação do médico Hélio Magno Legal, observa-se o início no ano de 1992, com trânsito em julgado no ano de 1999. Considerando o período da condenação, o apenado ficaria oito anos impedido de contratar com o poder público, mas na data da licitação estava totalmente desimpedido, conforme comprova a certidão emitida pelo Cadastro Nacional de Condenações Cíveis por Ato de Improbidade Administrativa, que se anexa (peça 72, p. 2) ;
	c) a certidão esclarece que o período de proibição para contratação com o poder público era de 6/7/1999 a 6/7/2007. A licitação ocorreu em 2009, período em que o médico Hélio Leal estava sem qualquer restrição para participar do certame. O Município incorreria em irregularidade caso restringisse a participação dele no certame, sendo que não havia qualquer impedimento legal (peça 72, p. 2/3) ;
	d) o fato de o município ter sido intimado para efetuar descontos no holerite do servidor não significa o impedimento legal, mas tão somente a execução da sentença condenatória, visto que os valores correspondentes a ressarcimento por improbidade são imprescritíveis (peça 72, p. 3) ;
	e) o município não pode impedir a participação de empresas nos certames. Pode desclassificá-las no caso de irregularidades. Porém, anteriormente à assinatura do contrato foi realizada a pesquisa no Cadastro Nacional de Condenações Cíveis por Ato de Improbidade Administrativa, sendo atestada a inexistência de proibição de contratar com o poder público, à época (peça 72, p. 3) ;
	f) não houve, nesse caso, qualquer irregularidade. Esta ocorreria se o município tivesse impedido a participação, restringindo a ampla concorrência desmotivadamente. Não houve qualquer impedimento na contratação, nem mesmo que o sócio Hélio se tornasse majoritário da empresa, ou ainda irregularidades na manutenção do contrato, sendo que durante toda a execução não houve nenhuma anotação de impedimento de contratação com o poder público (peça 72, p. 3) ;
	g) as folhas de pagamento são documentos internos contábeis da empresa que realiza o pagamento diretamente aos profissionais contratados, não ficando cópia desses documentos nos arquivos do município. Este, realiza os pagamentos à empresa de acordo com a prestação dos serviços realizados e fiscalizados, cabendo à empresa realizar o pagamento dos profissionais. À parte disso, foram encaminhados, na peça 48 dos autos eletrônicos, documentos que caracterizam a prestação dos serviços pelos médicos contratados pela empresa, comprovando que houve o cumprimento contratual pela empresa contratada (peça 72, p. 4) ; 
	h) em anexo à defesa apresentada foram encaminhadas as cópias das notas fiscais de pagamento, nas quais consta a assinatura do secretário de saúde que fiscalizou o contrato, bem como de membro da comissão de recebimento dos serviços, que confirmou a prestação dos serviços realizados na secretaria de saúde. A existência da assinatura do secretário de saúde, bem como da comissão de recebimento atesta a prestação dos serviços, o que o autorizava, como prefeito, a realizar o pagamento à empresa contratada (peça 72, p. 4) ;
	i) foram encaminhados cópias do livro ponto dos médicos prestadores de serviços, contratados através do procedimento licitatório; atas das reuniões realizadas pela Secretaria nas quais constam as assinaturas dos profissionais contratados pela licitação, declaração do Hospital São Vicente de Paula atestando o atendimento pelos profissionais contratados pela empresa Clínica Médica e Hospitalar Mato Rico, contratada pelo Município; declarações de membros do Conselho Municipal de Saúde, nos anos de 2009 e 2010, atestando a prestação dos serviços dos profissionais contratados pela empresa Clinica Mato Rico, bem como a aprovação das contas da Secretaria de Saúde; declarações de servidores efetivos da Secretaria Municipal de Saúde atestando que trabalharam diretamente com os profissionais contratados pela empresa Clinica Mato Rico; bem como cópias de prontuários e receituários de pacientes atendidos pelos profissionais (peça 72, p. 5) ;
	j) as notas fiscais foram assinadas pela comissão de recebimento de serviços, pelo secretário de saúde e pelo fiscal do contrato e os processos de despesa e pagamento firmados pelo controlador interno. Como o chefe do executivo não procederia o pagamento dos serviços ante a demonstração de sua execução após passar pelas mãos de tantas pessoas responsáveis por atestar sua regularidade? A boa fé do gestor é indiscutível, sendo que efetivou os pagamentos à empresa mediante várias provas da execução dos serviços (peça 72, p. 7) .
44. 	O Sr. Altair Zampier apresentou as seguintes razões de justificativa:
	a) ao analisar a documentação da licitação, o auditor do TCU entendeu que a primeira irregularidade da licitação ocorrera na contração da empresa Clínica Médica Mato Rico Ltda., dando conta de que seu sócio proprietário, na época, estaria impedido de contratar com a administração pública, em razão de sentença condenatória com transito em julgado em ação de improbidade administrativa, o que levaria a um vício insanável da licitação desde seu início, bem como nas suas prorrogações. Ocorre que a análise está totalmente equivocada (peça 74, p. 2) ;
	b) dos autos de improbidade administrativa, no qual houve a condenação do médico Hélio Magno Legal, observa-se o início no ano de 1992, com trânsito em julgado no ano de 1999. Considerando o período da condenação, o apenado ficaria oito anos impedido de contratar com o poder público, mas na data da licitação estava totalmente desimpedido, conforme comprova a certidão emitida pelo Cadastro Nacional de Condenações Cíveis por Ato de Improbidade Administrativa, que se anexa (peça 74, p. 2) ;
	c) a certidão esclarece que o período de proibição para contratação com o poder público era de 6/7/1999 a 6/7/2007. A licitação ocorreu em 2009, período em que o médico Hélio Leal estava sem qualquer restrição para participar do certame. O Município incorreria em irregularidade caso restringisse a participação dele no certame, sendo que não havia qualquer impedimento legal (peça 74, p. 2/3) ;
	d) o fato de o município ter sido intimado para efetuar descontos no holerite do servidor não significa o impedimento legal, mas tão somente a execução da sentença condenatória, visto que os valores correspondentes a ressarcimento por improbidade são imprescritíveis (peça 74, p. 3) ;
	e) o município não pode impedir a participação de empresas nos certames. Pode desclassificá-las no caso de irregularidades. Porém, anteriormente à assinatura do contrato foi realizada a pesquisa no Cadastro Nacional de Condenações Cíveis por Ato de Improbidade Administrativa, sendo atestada a inexistência de proibição de contratar com o poder público, à época (peça 74, p. 3) ;
	f) não houve, nesse caso, qualquer irregularidade. Esta ocorreria se o município tivesse impedido a participação, restringindo a ampla concorrência desmotivadamente. Não houve qualquer impedimento na contratação, nem mesmo que o sócio Hélio se tornasse majoritário da empresa, ou ainda irregularidades na manutenção do contrato, sendo que durante toda a execução não houve nenhuma anotação de impedimento de contratação com o poder público (peça 74, p. 3) ;
	g) paralelamente à representação realizada no Tribunal de Contas, o então vereador Ângelo Américo Chemin realizou denúncia sobre os mesmos fundamentos no Ministério Público do Estado do Paraná (MPE/PR) , ensejando a abertura do Inquérito Civil MPPR 0112.10.000049-9. Todos os documentos referentes ao contrato e à prestação de serviços pelos profissionais contratados através da Concorrência Pública 01/2009 foram encaminhados ao Ministério Público/PR. Após análise minuciosa de toda documentação apresentada, o MPE/PR fez um relatório no qual decidiu pelo arquivamento do procedimento, por não ter encontrado nenhuma irregularidade (peça 74, p. 4) .
Alegações de Defesa apresentadas por Clínica Médica e Hospitalar Mato Rico Ltda.
45. 	A Clínica Mato Rico apresentou, em resumo, as seguintes alegações de defesa:
	a) a discussão da existência de vicio insanável ou direcionamento da licitação já está superada pelo pedido de Arquivamento promovido pelo Ilustre Representante do Ministério Público da Comarca de Pitanga/PR, no pronunciamento de fls. 1307/1311 do Inquérito MPE/PR 0112.10.000049-2. Portanto, nada a relatar a respeito desse tema (peça 108, p.3) ;
	b) o tema principal da presente manifestação é a falta de comprovação das parcelas recebidas, em que pese a ampla discussão sobre procedimentos internos, a requerente não possui qualquer responsabilidade por falta de controle interno, erro ou vícios no sistema contábil ou administrativo, pois sua função primordial é somente efetividade na prestação de os serviços descritos no objeto do certame, o que efetivamente ocorreu, não havendo qualquer dúvida a respeito do cumprimento do objeto do contrato (peça 108, p. 3/4) ;
	c) para melhor elucidação, a requerente apresenta um relatório de todos os dispêndios realizados no período que constam os débitos, demonstrando que efetivamente realizou o pagamento aos profissionais que laboraram no cumprimento da jornada, inclusive aos sócios da empresa, prevista no instrumento vinculado ao certame, não restando qualquer sombra de dúvida que paire sobre a prestação dos serviços (peça 108, p. 4) ;
	d) tanto que os processos internos de investigação efetuado pelo Poder Legislativo, assim como pelo Ministério Público da Comarca, foram rechaçados, consoante a existência de relatórios e lista de pacientes atendidos nas unidades de saúde, assim como em todo o município, de acordo com o previsto no certame. Assim, como o Conselho Municipal de Saúde, órgão máximo de fiscalização e deliberação das ações de saúde junto ao município, foram unânimes em afirmar a efetividade e cumprimento do objeto do contrato, havendo a aprovação das contas, sem ressalvas, do Fundo Municipal de Saúde e do Município de Pitanga/PR inexistindo, desta forma, qualquer irregularidade ou vício insanável (peça 108, p. 4) ;
	e) compete à requerente tão somente a comprovação da efetiva prestação de serviços, o que poderá ser demonstrado na emissão das notas fiscais, relatório dos pacientes atendidos, comprovação dos pagamentos aos profissionais e recebimento dos serviços através da Comissão Interna, não devendo ser responsável por controle interno, gestão pública, ordenamento de despesas, escolha das dotações orçamentárias e remanejamento em rubricas contábeis, já que tudo isso é responsabilidade do gestor público (peça 108, p. 5) .
Análise
46. 	Examina-se, nesta oportunidade, alegações de defesa e razões de justificativa que foram objeto de comunicações processuais endereçadas aos Srs. Altair José Zampier e Valdomiro Rodrigues de Lima e à Clínica Médica e Hospitalar Mato Rico Ltda.
Audiências
47. 	Relativamente às audiências dos responsáveis Altair José Zampier e Valdomiro Rodrigues de Lima, este não apresentou razões de justificativa, tornando-se revel, nos termos do art. 12, § 3º, da Lei 8.443/1992. No entanto, as razões apresentadas pelo Sr. Altair Zampier podem ser aproveitadas a seu favor.
48. 	De acordo com o Ofício 1.367/2016-TCU/SECEX-PR, de 22/11/2016 (peça 66) , a irregularidade que deu ensejo à audiência do Sr. Altair Zampier consistia na execução de contratos firmados entre o município de Pitanga/PR e a Clínica Médica e Hospitalar Mato Rico Ltda., em 24/4/2009, nos quais foram utilizados recursos federais, quando as condições de habilitação da empresa contratada não se mantinham, contrariando o inciso XIII do art. 55 da Lei 8.666/1993. 
Art. 55.  São cláusulas necessárias em todo contrato as que estabeleçam:
 (...) 
XIII - a obrigação do contratado de manter, durante toda a execução do contrato, em compatibilidade com as obrigações por ele assumidas, todas as condições de habilitação e qualificação exigidas na licitação.
49. 	O Sr. Altair Zampier enviou, anexo às suas razões de justificativa, cópia de Certidão Positiva, gerada em 10/7/2012, emitida pelo Cadastro Nacional de Condenações por Ato de Improbidade Administrativa do Conselho Nacional de Justiça (peça 75) . Segundo esta certidão, a proibição de contratar com o Poder Público ou receber incentivos fiscais ou creditícios, direta ou indiretamente, ainda que por intermédio de pessoa jurídica da qual seja sócio majoritário vigorou de 6/7/1999 a 6/7/2007. 
50. 	Verificada a autenticidade da certidão (peça 155) .
51. 	No item 5 desta instrução, fazendo referência à instrução de peça 2, sobre a admissibilidade da representação, foi noticiado que o médico Hélio Magno Martins Leal seria réu na Ação de Improbidade Administrativa, autos 054.92.000436/001, da 3ª Vara Cível da Comarca de Rio do Sul/SC, tendo sido condenado por haver se envolvido em desvio de verba pública quando prefeito do município de Presidente Nereu/SC, estando proibido de contratar com a administração pública desde setembro/2008.
52. 	O Sr. Altair José Zampier contestou a informação com razão. Ele argumentou que a ação de improbidade administrativa, na qual houve a condenação do médico Hélio Magno Martins Legal, iniciou-se no ano de 1992 e teve o trânsito em julgado no ano de 1999 e que, considerando o período da condenação, o apenado ficaria oito anos impedido de contratar com o poder público, mas na data da licitação já estava desimpedido, conforme comprova a certidão emitida pelo Cadastro Nacional de Condenações Cíveis por Ato de Improbidade Administrativa (peça 74, p. 2) .
53. 	Segundo o Sr. Altair, a certidão esclarece que o período de proibição para contratação com o poder público era de 6/7/1999 a 6/7/2007. Como a licitação ocorreu em 2009, período em que o médico Hélio Leal já estava sem qualquer restrição para participar do certame, não houve irregularidade na contratação (peça 74, p. 2) .
54. 	O art. 12 da Lei 8.429/1990 estabelece as penas para condenados em ação de improbidade administrativa. No caso do médico Hélio Leal, a condenação seu deu por infração aos arts. 9º e 10 da mencionada lei: Artigo 9.VIII , Artigo 10.II , Artigo 10.III , Artigo 10.VIII , Artigo 10.IX (peça 75) .
Art. 12.  Independentemente das sanções penais, civis e administrativas previstas na legislação específica, está o responsável pelo ato de improbidade sujeito às seguintes cominações, que podem ser aplicadas isolada ou cumulativamente, de acordo com a gravidade do fato:         
I - na hipótese do art. 9°, perda dos bens ou valores acrescidos ilicitamente ao patrimônio, ressarcimento integral do dano, quando houver, perda da função pública, suspensão dos direitos políticos de oito a dez anos, pagamento de multa civil de até três vezes o valor do acréscimo patrimonial e proibição de contratar com o Poder Público ou receber benefícios ou incentivos fiscais ou creditícios, direta ou indiretamente, ainda que por intermédio de pessoa jurídica da qual seja sócio majoritário, pelo prazo de dez anos;
II - na hipótese do art. 10, ressarcimento integral do dano, perda dos bens ou valores acrescidos ilicitamente ao patrimônio, se concorrer esta circunstância, perda da função pública, suspensão dos direitos políticos de cinco a oito anos, pagamento de multa civil de até duas vezes o valor do dano e proibição de contratar com o Poder Público ou receber benefícios ou incentivos fiscais ou creditícios, direta ou indiretamente, ainda que por intermédio de pessoa jurídica da qual seja sócio majoritário, pelo prazo de cinco anos;
55. 	Assim, o referido médico havia ficado impedido de contratar com o Poder Público ou receber incentivos fiscais ou creditícios, direta ou indiretamente, ainda que por intermédio de pessoa jurídica da qual fosse sócio majoritário, no intervalo de 6/7/1999 a 6/7/2007. Depois de 6/7/2007 cessou esta vedação. Logo, em 2009, já não havia óbice quanto ao médico contratar com a administração pública.
56. 	Há de se destacar que, apesar de ter cessado os efeitos da condenação, o referido médico continuou a sofrer ação de execução judicial. Ação esta que é autônoma em relação à ação de improbidade. O documento de peça 43, mencionado no item 8 desta instrução, aborda uma decisão interlocutória proferida no curso da ação de execução, mas que não influenciava na contratação da empresa da qual o médico Hélio Leal era sócio majoritário. 
57. 	É provável que o exame de admissibilidade (peça 2) , ao reproduzir informação passada pela Comissão Especial de Inquérito da Câmara Municipal de Pitanga/PR, de que o médico Hélio Leal era réu na Ação de Improbidade Administrativa nos autos 054.92.000436/001, da 3ª Vara Cível da Comarca de Rio do Sul/SC, tendo sido condenado por haver se envolvido em desvio de verba pública quando prefeito do município de Presidente Nereu/SC, estando proibido de contratar com a administração pública desde setembro/2008 (peça 2, p. 1/2) , não tenha atentado para o correto período da condenação, uma vez que a Certidão Positiva fornecida pelo CNJ fixou o período de proibição de contratar com a administração de 6/7/1999 a 6/7/2007.
58. 	Relativamente ao fato de o Sr. Hélio Leal, médico concursado do município de Pitanga/PR desde 12/1/2005, pedir exoneração, quando, em setembro/2008, após este município ser notificado judicialmente para reter mensalmente o valor de cinco salários mínimos do médico, até que fosse devolvido o valor integral do débito a que fora condenado ao erário público (peça 2, p. 2) , este consistiu em subterfúgio do médico para não ressarcir o erário. 
59. 	Quanto, a vencer, em abril/2009, processo licitatório por meio da Clínica Médica e Hospitalar Mato Rico Ltda., empresa criada em 12/1/2009, já não havia impedimento, pelo menos por parte da referida ação de improbidade administrativa.
60. 	Diante do exposto, o TCU pode acolher as razões de justificativa apresentadas pelo Sr. Altair José Zampier, visto que, à luz da Certidão Positiva do Cadastro Nacional de Condenações por Ato de Improbidade Administrativa do CNJ (peça 75) , o óbice quanto à contratação do Sr. Hélio Magno Martins Legal cessou em 6/7/2007, quase dois anos antes da contratação da empresa Clínica Médica e Hospitalar Mato Rico Ltda. pelo município de Pitanga/PR.
61. 	Adicionalmente, pode-se estender os efeitos do acolhimento das razões de justificativa apresentadas pelo Sr. Altair José Zampier ao Sr. Valdomiro Rodrigues de Lima.
Citações
Valdomiro Rodrigues de Lima
62. 	Regularmente citado, o responsável Valdomiro Rodrigues de Lima não compareceu aos autos. Operam-se, portanto, os efeitos da revelia, dando-se prosseguimento ao processo, nos termos do art. 12, § 3º, da Lei 8.443/1992.
63. 	Nos processos do TCU, a revelia não leva à presunção de que seriam verdadeiras todas as imputações levantadas contra os responsáveis, diferentemente do que ocorre no processo civil, em que a revelia do réu opera a presunção da verdade dos fatos narrados pelo autor. Dessa forma, a avaliação da responsabilidade do agente não pode prescindir da prova existente no processo ou para ele carreada.
64. 	Ao não apresentar sua defesa, o responsável deixou de produzir prova da regular aplicação dos recursos sob sua responsabilidade,  em afronta  às normas  que  impõem  aos gestores  públicos  a obrigação legal de apresentar os documentos que demonstrem  a correta utilização  das verbas públicas,  em observância ao contido no art. 93 do Decreto-Lei 200/67: 'Quem quer que utilize dinheiros públicos terá de justificar seu bom e regular emprego na conformidade das leis, regulamentos e normas emanadas das autoridades administrativas  competentes.'
65. 	Configurada sua revelia frente à citação deste Tribunal e inexistindo comprovação da boa e regular aplicação dos recursos transferidos, considerados os elementos existentes nos autos, não resta alternativa senão dar seguimento ao processo proferindo julgamento sobre os elementos até aqui presentes, que conduzem à irregularidade de suas contas.
66. 	Em se tratando de processo em que a parte interessada não se manifestou acerca das irregularidades imputadas, não há elementos para que se possa efetivamente aferir e reconhecer a ocorrência de boa-fé na conduta do responsável, podendo este Tribunal, desde logo, proferir o julgamento de mérito pela irregularidade das contas, conforme combinação dos §§ 2º e 6º do art.  202 do Regimento Interno do TCU.
67. 	Esse entendimento está amparado nos Acórdão 133/2015-TCU-Primeira Câmara, rel. Bruno Dantas; 2.455/2015-1ª Câmara, rel. Bruno Dantas; 3.604/2015-TCU-1ª Câmara, rel. Bruno Dantas; 5.070/2015-2ª Câmara, rel. André de Carvalho; 2.424/2015-TCU-Plenário, rel.  Benjamin Zymler; 3.542/2019-TCU-1ª Câmara, rel. Vital do Rego; 2.848/2019-TCU-1ª Câmara, rel. Marcos Bemquerer; 697/2019-TCU-Plenário, rel. Walton Alencar e 294/2019-TCU-2ª Câmara, rel. Augusto Nardes.
68. 	Assim, devem presentes contas do Sr. Valdomiro Rodrigues de Lima serem julgadas irregulares, com a condenação em débito e aplicação de multa, com fundamento nos art. 16, inciso III, alínea c, c/c o art. 209, inciso III, do RI/TCU.
Altair José Zampier
69. 	De acordo com o Ofício 1.346/2016-TCU/SECEX-PR, de 14/11/2016 (peça 63) , o débito que deu ensejo à citação do Sr. Altair Zampier seria decorrente da falta de apresentação de documentos idôneos suficientes para comprovar a execução dos serviços contratados pelo município de Pitanga/PR com a Clínica Médica e Hospitalar Mato Rico Ltda., pagos, em parte, com recursos federais. 
70. 	Em que pese os argumentos apresentados pela defesa do Sr. Altair Zampier, sintetizados nas letras g, h, i e j do item 43 desta instrução, as cópias dos documentos apresentados não são hábeis o suficiente para demonstrar a execução dos serviços contratados.
71. 	A falta de competência para demonstrar a execução dos serviços contratados vem sendo objeto de entendimentos lançados em instruções anteriores. Já na instrução de peça 12, lançada em 15/10/2015, se considerava a insuficiência dos documentos apresentados:
6. Quanto aos documentos de execução da despesa, o responsável não apresentou documentos suficientes a comprovar a despesa incorrida. Inclusive, solicitou prazo prolongado para apresentar os documentos faltantes (peça 12, p. 4) .
72. 	Posteriormente, na instrução de peça 30, a insuficiência da documentação apresentada para comprovar a execução dos serviços de atendimento médico/hospitalar se manteve (peça 30, p. 2/3) :
7. A Prefeitura Municipal de Pitanga, em resposta à nova diligência, mais uma vez apresentou esclarecimentos e alguns documentos (...) . Contudo, reconhecendo que a documentação então apresentada não atendia suficientemente os termos da diligência, solicitou dilação de prazo para concluir o atendimento da diligência, o qual foi concedido, conforme Ofício 0703/2013 - TCU/SECEX-PR, de 19/6/2013 (peça 28) .
8. Em seguida, o Município encaminhou informações/documentos que complementariam a resposta anterior (peça 25) . Contudo, nos esclarecimentos que acompanham os últimos documentos encaminhados, informa que nem todos os documentos solicitados estão sendo disponibilizados, conforme se vê:
- em relação às folhas de pagamento solicitadas, informa: 'As folhas de pagamento de cada profissional encontram-se na posse da empresa (...) Requer intimação da Clínica Mato Rico para que providencie o fornecimento ...:
- em relação a relatórios médicos de prestação de serviços, informa: Os relatórios de serviços médicos não ficaram arquivados...
- em relação à folha de ponto: 'As folhas de pontos requeridas não foram encontradas na Secretaria de Saúde ...'
- em relação boletins de dispensação médica e exames: 'O conteúdo do prontuário, ...é um documento amparado pelo sigilo ...'
- em relação a relatórios diários, semanais e mensais e outros que comprovem a efetividade da execução dos serviços de saúde gastos no Município, informa: '... o município de Pitanga está implantando programas informatizados para acompanhamento de todos os atendimentos e pacientes...'
9. A falta desses documentos caracteriza não comprovação da execução dos serviços contratados, os quais foram pagos, em parte, com recursos da União.
73. 	Nas suas alegações de defesa, o Sr. Altair Zampier faz referência à peça 48 que, segundo ele, os documentos caracterizariam a prestação dos serviços pelos médicos contratados pela empresa, comprovando que houve o cumprimento contratual pela empresa contratada (peça 72, p. 4) . 
Peça 48:
Em busca realizada nos arquivos da secretaria de saúde e nas unidades de saúde, de forma manual, já que na época todas as consultas e atendimentos eram marcados e anotados manualmente, foram encaminhadas as listas de todos os pacientes atendidos pelos profissionais contratados pela Clínica Mato Rico, nos anos de 2009 e 2010. Também foram encaminhadas as relações de pedidos de exames realizados sob a responsabilidade daqueles profissionais (peça 48, p. 42/43) ;
Parece que foi fácil apenas apresentar uma lista de atendimentos, pacientes e pedidos de exames requisitados pelos profissionais contratados pela Clínica Mato Rico, mas cabe analisar que em cada unidade de saúde de um município pequeno, sem sistemas de cadastro à época, vários profissionais se empenharam para encontrar os relatórios de atendimento de cada médico contratado pela empresa (peça 48, p. 43) ;
Fica claro que, apesar de um trabalho minucioso e demorado para separar todos os atendimentos, análise dos prontuários, separação dos nomes de pacientes atendidos, separar quais eram atendidos pelos médicos concursados e pelos médicos contratados pelas empresas, separar os contratados pela empresa Clinica Mato Rico e digitação de todas essas informações, elas foram prestadas com clareza e objetividade na peça 25 (peça 48, p. 43) ;
Quando requisitados pelo tribunal os boletins de dispensação médica (receituários) e prontuários para comprovação dos serviços prestados pelos profissionais contratados, fui informado pelos profissionais da área de saúde que tais documentos não poderiam ser retirados das unidades de saúde e nem mesmo fornecido a qualquer órgão, sem decisão judicial e sem autorização do paciente, por se tratar de documento amparado pelo sigilo profissional (peça 48, p. 46) ;
A Resolução 1.638/2002, do Conselho Federal de Medicina, define o prontuário médico como o documento único constituído de um conjunto de informações, sinais e imagens registradas, geradas a partir de fatos, acontecimentos e situações sobre a saúde do paciente e a assistência a ele prestada, de caráter legal, sigiloso e cientifico, que possibilita a comunicação entre membros da equipe multiprofissional e a continuidade da assistência prestada ao indivíduo (peça 48, p. 46/47) ;
O Código Internacional de Ética Médica da Associação Médica Mundial, nessa direção, determina que o médico deve 'respeitar os direitos dos pacientes, dos colegas, e de outros profissionais da saúde, e protegerá as confidências dos pacientes' e 'manter absoluta confidencialidade de todo seu conhecimento sobre o paciente, mesmo após a morte do paciente' (peça 48, p. 47) ;
Para tanto, para minha defesa, já que, injustamente, estou sendo compelido a restituir um valor de um serviço que foi devidamente realizado, trago, em formato digital, alguns dos prontuários que continham assinatura (nem todos os profissionais assinam os prontuários, apenas carimbam) e receituários que comprovam a realização dos serviços contratados, mas venho REQUERER que todas as informações contidas nos documentos anexos (prontuários e receituários) fiquem sob a guarda de um responsável, nomeado por este Tribunal, e que não seja disponibilizado para nenhuma pessoa interessada neste processo, sob pena de quebra de sigilo profissional e responsabilização por violação à intimidade dos pacientes. Tais documentos devem servir, única e exclusivamente para comprovação de que os serviços médicos contratados foram prestados (peça 48, p. 54/55) ;
Seguem as notas para conferência de assinatura do Secretário de Saúde atestando a prestação dos serviços conforme contratado (peça 48, p. 57) ;
Ainda encaminho atas de reunião da secretaria municipal de saúde onde constam as assinaturas de alguns dos profissionais contratados pela empresa Clinica Medica e Hospitalar Mato Rico (peça 48, p. 57) ;
Também encaminha-se declaração firmado pelo I provedor administrativo do Hospital São Vicente de Paulo, onde se constata que foram realizados atendimentos por profissionais contratados através da empresa Clinica Medica e Hospitalar Mato Rico, os quais iniciavam na Secretaria de Saúde e finalizavam com finalização no referido Hospital (peça 48, p. 57) ;
Por fim, encaminham declarações, com firma reconhecida em cartório, de membros do Conselho Municipal de Saúde dos anos de 2009 e 2010 atestando que os serviços prestados pelos profissionais contratados através da Clínica Medica e Hospitalar Mato Rico foram devidamente fiscalizados e aprovadas as contas ante a regularidade dos serviços, bem como declarações, com firma reconhecida em cartório, de servidores públicos que trabalharam diretamente com os profissionais contratados pela Clínica Médica e Hospitalar Mato Rico nos anos de 2009 e 2010 (peça 48, p. 57) ;
74. 	Nos argumentos apresentados na peça 48 o responsável faz referência à peça 25 (resposta ao Oficio 0703/2013 - TCU/SECEX-PR, de 19/6/2013) para afirmar que:
Encaminha-se lista de todos os pacientes atendidos nas unidades de saúde do município, bem como pedidos de exames realizados sob a responsabilidade de profissionais contratados através da empresa Clinica Mato Rico, nos anos de 2009 e 2010 (peça 25, p. 1) ;
O conteúdo do prontuário, lavrado pelo médico e pertencente ao paciente, é um documento amparado pelo sigilo profissional (art. 5°, XIV, da CF/88) , para tanto, não é possível o encaminhamento de cópia dos prontuários, sob pena de responsabilidade, informando que todos encontram-se disponíveis para análise deste Tribunal em todas as Unidades de Saúde do Município (peça 25, p. 1) ;
Exames solicitados para pacientes (peça 25, p. 121/136) .
75. 	Não obstante os documentos já juntados aos autos, o Sr. Altair Zampier não acrescentou elementos novos capazes de comprovar a execução do contrato pela CMHMR. Os argumentos apresentados já foram objeto de análise por parte da Secex-PR (peças 12 e 25) , sendo considerados insuficientes para comprovar a efetividade da prestação dos serviços médicos.
76. 	Embora o Sr. Altair Zampier tenha argumentado que os serviços foram efetivamente prestados, inclusive com testemunhos de pessoas com firmas reconhecidas em cartórios, a apresentação de notas fiscais  assinadas pela comissão de recebimento de serviços, pelo secretário de saúde e pelo fiscal do contrato, bem assim de processos de despesa e pagamento firmados pelo controlador interno, dissociados dos elementos formais de prova exigidos no art. 63 da Lei 4.320/1964, fragiliza a defesa. Seria mais efetivo se demonstrasse que os pagamentos das despesas correspondentes transcorreram nos moldes requeridos pela Lei 4.320/1964, passando pelas fases de empenho, liquidação e pagamento, ou seja, com observância dos arts. 58, 61, 62 e 63 da referida Lei. 
77. 	Cumpridos todos os requisitos legais não haveria porque se questionar a efetiva prestação do serviço, haja vista que os pagamentos pelos serviços prestados, no caso em questão, teriam por base o contrato, a nota de empenho e os comprovantes da prestação efetiva do serviço.
78. 	Fora da hipótese de cumprimento dos requisitos elencados na Lei 4.320/1964, as notas fiscais apresentadas, os recibos confeccionados, as declarações associadas, etc., são passíveis de questionamentos, não servindo, a rigor, para comprovar a efetiva prestação dos serviços pela clínica médica. Além disso, elementos que poderiam comprovar a execução dos serviços, tais como folhas de pagamento, relação de relatórios médicos de prestação de serviços, boletins de dispensação médica e exames, relatórios diários, semanais e mensais e outros que comprovariam a efetividade da execução dos serviços de saúde gastos no município não foram fornecidos pelo responsável.
79.  	Os elementos contidos nos autos indicam que a clínica médica era remunerada por atendimentos que seus médicos realizavam em dependências de saúde do município de Pitanga/PR. Contudo, não consta, sequer, de maneira registrada em documentos da prefeitura do município, registro de ponto dos médicos da empresa contratada comprovando que compareciam aos locais de trabalho. Constam apenas relação de pacientes supostamente atendidos no período.
80. 	Os prontuários médicos pertencentes aos clientes que suspostamente foram atendidos por profissionais da referida clínica médica, por outro lado, desde que contenham informações sobre nome do paciente e do médico atendente, data e local de atendimento, exames realizados e prescrição médica, poderiam ser hábeis para comprovar a prestação dos serviços. Porém, esses prontuários não foram incluídos nos autos como elementos de prova, nada obstante a preocupação do sigilo de tais prontuários por parte do Sr. Altair Zampier.
81. 	No que se refere à boa-fé na conduta do responsável, não há como afirmá-la, uma vez que o ex-prefeito municipal não cumpriu e nem fez fazer cumprir as disposições legais e normativas que regem o pagamento de despesas públicas. Consequentemente, aplica-se o disposto no § 6º do art. 202 do RI/TCU, procedendo-se ao imediato julgamento das contas do responsável.
82. 	Diante do exposto, considerando que as cópias dos documentos apresentados não são suficientes para demonstrar a efetiva prestação dos serviços pela Clínica Médica e Hospitalar mato Rico Ltda., o TCU deve rejeitar as alegações de defesa apresentadas pelo Sr. Altair José Zampier. Consequentemente, o Tribunal deve julgar suas contas irregulares, condená-lo em débito e aplicar-lhe a multa prevista no art. 57 da Lei 8.443/1992
Clínica Médica e Hospitalar mato Rico Ltda.
83. 	De acordo com o Ofício 1.347/2016-TCU/SECEX-PR, de 14/11/2016 (peça 64) , o débito que deu ensejo à citação da empresa Clínica Médica e Hospitalar Mato Rico Ltda. seria decorrente da falta de apresentação de documentos idôneos suficientes para comprovar a execução dos serviços contratados pelo município de Pitanga/PR com a referida clínica, pagos, em parte, com recursos federais.
84. 	Em que pese os argumentos apresentados pela defesa da Clínica Mato Rico, especialmente os sintetizados nas letras b e c do item 45, as cópias dos documentos apresentados não são suficientemente hábeis para demonstrar a execução dos serviços contratados. Os documentos juntados (peças 109 a 115) demonstram que os empregados da clínica receberam seus salários, mas não demonstra, de modo inequívoco, a realização dos atendimentos médicos.
85. 	O argumento de que o MPE/PR e o Conselho Municipal de Saúde foram unânimes em afirmar a efetividade e cumprimento do objeto do contrato, havendo a aprovação das contas, sem ressalvas, do Fundo Municipal de Saúde e do Município de Pitanga/PR inexistindo, desta forma, qualquer irregularidade ou vício insanável (peça 108, p. 4) até poderia aproveitar à clínica médica, mas esta não apresentou nenhuma evidência formal da aprovação das contas, muito menos com expressa menção ao contrato com a Clínica Mato Rico.
86. 	É correto a clínica argumentar que não lhe cabe ser responsável por controle interno, gestão pública, ordenamento de despesas, escolha das dotações orçamentárias e remanejamento em rubricas contábeis, já que tudo isso é responsabilidade do gestor público. Entretanto, deve demonstrar a comprovação da efetiva prestação de serviços. Ocorre, porém, que a emissão das notas fiscais, os relatórios dos pacientes atendidos, a comprovação dos pagamentos aos profissionais e recebimento dos serviços através de comissão interna da prefeitura de Pitanga/PR, não demonstram a efetiva prestação dos serviços. 
87. 	Como se disse anteriormente, tivessem os pagamentos das despesas contratuais correspondentes ocorridos nos moldes requeridos pela Lei 4.320/1964, passando pelas fases de empenho, liquidação e pagamento, com observância dos arts. 58, 61, 62 e 63 da referida lei, comprovada estaria a prestação dos serviços de atendimento médico.
88. 	A apresentação de prontuários médicos dos pacientes atendidos, contendo, pelo menos, o nome do paciente, do médico atendente, o período e o local de atendimento, bem assim a prescrição médica, poderia comprovar a efetiva prestação da realização do serviço. No entanto, tais documentos não foram apresentados como meio de prova.
89. 	Sendo assim, cumpre ao TCU rejeitar as alegações de defesa apresentadas pela Clínica Médica e Hospitalar Mato Rico Ltda., julgar suas contas irregulares, condená-la em débito, solidariamente com os gestores municipais envolvidos, e aplicar-lhe a multa prevista no art. 57 da Lei 8.443/1992.  
90. 	Destaque-se que, conforme entendimento jurisprudencial consolidado nesta Corte (Acórdão 946/2013-TCU-Plenário, Rel. Benjamin Zymler, 2.056/2013-TCU-Plenário, Rel. Benjamin Zymler, 3.062/2013-TCU-Plenário, Rel. André Luís de Carvalho, 2.177/2015-TCU-2ª Câmara, Rel. Vital do Rego, e 7.778/2015-TCU-2ª Câmara, Rel.  André Luís de Carvalho) , é juridicamente possível o TCU julgar as contas de pessoas jurídicas privadas por danos cometidos ao erário, com base em interpretação sistemática das disposições dos arts. 70 e 71, II, da Constituição Federal de 1988, c/c os arts. 5º, II e 16, § 2º, da Lei 8.443/1992.
CONCLUSÃO
91 	Os responsáveis foram regularmente notificados.
92. 	O Sr. Valdomiro Rodrigues de Lima não atendeu nem à citação, nem à audiência, tornando-se revel, nos termos do art. 12, § 3º, da Lei 8.443/1992.
93. 	O Sr. Altair José Zampier apresentou alegações de defesa e razões de justificativa. Estas devem ser acolhidas, com proveito estendido ao Sr. Valdomiro Rodrigues de Lima.
94. 	As alegações de defesa apresentadas pelo Sr. Altair José Zampier e pela Clínica Médica e Hospitalar Mato Rico Ltda. devem ser rejeitadas pelo Tribunal, uma vez que não lograram demonstrar a efetividade da prestação dos serviços contratados pelo município de Pitanga/PR. 
95. 	Consequentemente, o TCU deve declarar a revelia do Sr. Valdomiro Rodrigues de Lima, rejeitar as alegações de defesa apresentadas pelo Sr. Altair José Zampier e pela Clínica Médica e Hospitalar Mato Rico Ltda., julgar as contas irregulares, condená-los em débito, solidariamente, e aplicar-lhes, individualmente, a multa prevista no art. 57 da Lei 8.443/1992.
96.	Ante a análise realizada nestes autos, ausentes elementos que permitem concluir pela boa-fé dos responsáveis, bem como excludentes de ilicitude e de culpabilidade, as presentes contas devem ser julgadas desde logo.  
PROPOSTA DE ENCAMINHAMENTO
97. 	Diante do exposto, submeta-se os autos à consideração superior, propondo ao Tribunal:
	a) considerar revel o Sr. Valdomiro Rodrigues de Lima (CPF XXX.314.369-XX) , ex-secretário municipal de saúde de Pitanga/PR, nos termos do art. 12, § 3º, da Lei n. 8.443/92;
	b) acolher as razões de justificativa do Sr. Altair José Zampier (CPF XXX.016.609-XX) , ex-prefeito municipal de Pitanga/PR, estendendo os efeitos do acolhimento ao Sr. Valdomiro Rodrigues de Lima (CPF XXX.314.369-XX) , ex-secretário municipal de saúde de Pitanga/PR;
	c) rejeitar as alegações de defesa do Sr. Altair José Zampier (CPF XXX.016.609-XX) , ex-prefeito municipal de Pitanga/PR, e da empresa Clínica Médica e Hospitalar Mato Rico Ltda. (CNPJ 10.612.688/0001-14) , contratada pelo município de Pitanga/PR;
	d) julgar irregulares, nos termos dos arts. 1º, inciso I, 16, inciso III, alíneas 'b' e 'c', § 2º, da Lei 8.443/1992, c/c os arts. 19 e 23, inciso III, da mesma Lei, e com os arts. 1º, inciso I, 209, inciso III, 210 e 214, inciso III, do Regimento Interno/TCU, as contas dos responsáveis Altair José Zampier (CPF XXX.016.609-XX) , ex-prefeito municipal de Pitanga/PR, Valdomiro Rodrigues de Lima (CPF XXX.314.369-XX) , ex-secretário municipal de saúde de Pitanga/PR, e da sociedade empresária Clínica Médica e Hospitalar Mato Rico Ltda. (CNPJ 10.612.688/0001-14) , contratada pelo município de Pitanga/PR, condenando-os solidariamente ao pagamento das importâncias a seguir especificadas, atualizadas monetariamente e acrescidas dos juros de mora, calculadas a partir das datas discriminadas até a data do efetiva quitação do débito, fixando-lhes o prazo de quinze dias, para que comprovem, perante o Tribunal, o recolhimento das referidas quantias aos cofres do Fundo Nacional de Saúde, nos termos do art. 23, inciso III, alínea 'a', da citada lei;
	Valor Original (R$) 
	Data do Fato Gerador

	50.120,00
	05/08/2009

	50.120,00
	08/09/2009

	50.120,00
	06/11/2009

	50.120,00
	09/12/2009

	540,00
	10/02/2010

	57.820,00
	08/03/2010

	17.000,00
	13/04/2010

	15.000,00
	15/04/2010

	23.218,10
	19/04/2010

	2.601,90
	07/05/2010

	e) aplicar individualmente aos responsáveis Altair José Zampier (CPF XXX.016.609-XX) , ex-prefeito municipal de Pitanga/PR, Valdomiro Rodrigues de Lima (CPF XXX.314.369-XX) , ex-secretário municipal de saúde de Pitanga/PR, e à Clínica Médica e Hospitalar Mato Rico Ltda. (CNPJ 10.612.688/0001-14) , contratada pelo município de Pitanga/PR, a multa prevista no art. 57 da Lei 8.443/1992, c/c o art. 267 do Regimento Interno/TCU, fixando-lhes o prazo de quinze dias, a contar da notificação, para que comprovem, perante o Tribunal (art. 214, III, a, do RI/TCU) , o recolhimento da dívida aos cofres do Tesouro Nacional, atualizada monetariamente desde a data do acórdão que vier a ser proferido por este Tribunal até a do efetivo recolhimento, se pagas após o vencimento, na forma da legislação em vigor;
 	f) autorizar, desde logo, a cobrança judicial das dívidas, caso não atendidas as notificações, na forma do disposto no art. 28, inciso II, da Lei 8.443/1992;
	g) autorizar também, desde logo, se requerido, com fundamento no art. 28, inciso I, da Lei 8.443/1992, c/c o art. 217, §§ 1º e 2º do Regimento Interno, o parcelamento das dívidas em até 36 parcelas, incidindo sobre cada parcela, corrigida monetariamente, os correspondentes acréscimos legais fixando- lhe o prazo de quinze dias, a contar do recebimento da notificação, para comprovar perante o Tribunal o recolhimento da primeira parcela, e de trinta dias, a contar da parcela anterior, para comprovar os recolhimentos das demais parcelas, devendo incidir sobre cada valor mensal, atualizado monetariamente, os juros de mora devidos, no caso do débito, na forma prevista na legislação em vigor, alertando os responsáveis de que a falta de comprovação do recolhimento de qualquer parcela importará o vencimento antecipado do saldo devedor, nos termos do § 2º do art. 217 do Regimento Interno deste Tribunal."
3.	O Ministério Público junto ao TCU manifestou-se da seguinte forma (peça 159) :
	"Em exame tomada de contas especial instaurada por força de determinação constante no Acórdão 4667/2015-TCU-Segunda Câmara, proferido nos autos do TC Processo 014.237/2012-1, que teve por objeto representação acerca de indícios de inexecução de serviços médicos contratados pelo município de Pitanga/PR, os quais foram parcialmente custeados com recursos federais. 
	Na instrução processual, a unidade técnica procedeu à citação solidária dos Srs. Altair José Zampier, prefeito municipal; Valdomiro Rodrigues de Lima, secretário municipal de saúde; e da Clínica Médica e Hospitalar Mato Rico Ltda.; em razão da falta de apresentação de documentos idôneos suficientes para comprovar a execução dos serviços contratados pelo Município de Pitanga/PR. Além disso, foi realizada a audiência dos Srs. Altair José Zampier e Valdomiro Rodrigues de Lima, em razão da execução de contratos firmados com a referida clínica, quando as condições de habilitação da empresa não se mantinham.
	Na presente etapa processual, a unidade técnica apresenta a sua análise das defesas encaminhadas pelos responsáveis. 
	À vista dos elementos contidos nos autos, manifestamo-nos em essência de acordo com a proposta encaminhada à peça 156.	
	De fato, conforme bem demonstrado pelo Sr. Auditor, já não havia impedimento de o Sr. Hélio Magno Martins Legal (sócio majoritário da empresa) contratar com o poder público à época da licitação. Nesse sentido, mostra-se adequada a proposta de se acolher as razões de justificativa apresentadas pelo Sr. Altair José Zampier (estendendo os efeitos desse acolhimento ao Sr. Valdomiro Rodrigues de Lima) .
	Em relação ao teor da análise técnica realizada (peça 156) , discordamos apenas do entendimento de que seria exigível que a contratada apresentasse os prontuários médicos dos pacientes supostamente atendidos. É razoável considerar que as informações constantes nesses documentos devem ser preservadas, sobretudo porque, no caso concreto, elas são prescindíveis. Bastaria a apresentação de uma lista com o nome, local e data dos pacientes atendidos.
	Há nos autos uma lista com esse conteúdo (peça 48, fls. 150/168) , no entanto apenas uma ínfima parte corresponde a atendimentos realizados no período dos pagamentos (julho/2009 a maio/2010) . As folhas de ponto juntadas à peça 48 (fls. 89/142) também só abarcam uma parte do referido período. Nesse sentido, de forma isolada os documentos ora juntados pela Clínica Médica e Hospitalar Mato Rico Ltda. (peças 109/115) não são suficientes à demonstração de que os serviços foram executados. Restam comprovados os pagamentos aos médicos, mas não a prestação de serviços por esses médicos.
	Realizadas tais considerações, manifestamo-nos de acordo com a proposta encaminhada à peça 156."
	É o relatório.

Carlos Augusto Garcia (OAB/PR 22.148) e outros representando a Clínica Médica e Hospitalar Mato Rico Ltda. - ME; e Roberta Pereira Benvenutti Peretti (OAB/PR 38.081) e outros representando o Município de Pitanga/PR.

Procurador Marinus Eduardo De Vries Marsico.

TOMADA DE CONTAS ESPECIAL POR CONVERSÃO DE PROCESSO DE REPRESENTAÇÃO. CONTRATO DE SERVIÇOS MÉDICOS FIRMADO PELO MUNICÍPIO DE PITANGA/PR. AUDIÊNCIA DOS EX-GESTORES. CITAÇÃO DE EMPRESA E DOS EX-GESTORES. ACOLHIMENTO DAS RAZÕES DE JUSTIFICATIVA. ACOLHIMENTO PARCIAL DAS ALEGAÇÕES DE DEFESA. CONTAS REGULARES E REGULARES COM RESSALVA. CIÊNCIA.

TOMADA DE CONTAS ESPECIAL (TCE)

Secretaria de Controle Externo de Tomada de Contas Especial - SecexTCE.

Trata-se de tomada de contas especial instaurada por força de determinação constante no Acórdão 4667/2015-TCU-Segunda Câmara, de minha relatoria, com o objetivo de apurar irregularidades verificadas em contrato firmado entre o Município de Pitanga/PR e a Clínica Médica e Hospitalar Mato Rico Ltda.
2.	Por meio da referida decisão, esta Corte de Contas apurou representação formulada pelo presidente de Comissão Especial de Inquérito da Câmara Municipal de Pitanga/PR contra irregularidades na área da saúde naquele município e constatou a existência de recursos federais envolvidos em contratos assinados entre a municipalidade e aquela empresa.
3.	Em razão dos indícios de irregularidade, o citado acórdão converteu os presentes autos em tomada de contas especial e promoveu a citação solidária de Altair José Zampier, ex-prefeito municipal, Valdomiro Rodrigues de Lima, ex-secretário municipal de Saúde, e da Clínica Médica e Hospitalar Mato Rico, em razão da falta de apresentação de documentos idôneos e suficientes para comprovar a execução dos serviços contratados pelo município.
4.	Adicionalmente, a unidade técnica deste Tribunal promoveu a audiência dos ex-gestores diante do fato de a empresa contratada não manter as condições de habilitação, nos termos do inciso XIII do art. 55 da Lei 8.666/1993, tendo em vista a constatação de que havia sócio-proprietário que estaria impedido de contratar com a Administração Pública, devido a sentença condenatória com trânsito em julgado em ação de improbidade administrativa.
5.	Após ser devidamente notificado acerca da citação e audiência (peças 70 e 71) , Altair José Zampier alegou, em apertada síntese: (i) ser improcedente a verificação de que a empresa contratada estaria impedida de contratar com a Administração Pública, visto que, na data da licitação, já havia se encerrado a sua restrição de contratação; (ii) foram juntados aos autos documentos que comprovariam a prestação dos serviços pelos médicos contratados; e (iii) que inquérito civil instaurado pelo Ministério Público do Estado do Paraná  concluiu pelo arquivamento do procedimento, por não ter encontrado nenhuma irregularidade (peças 72 -77) .
6.	Devidamente citada (peça 90) , a Clínica Médica e Hospitalar Mato Rico, em sua defesa: (i)  informou acerca do arquivamento do inquérito civil instaurado pelo Ministério Público do Estado do Paraná; (ii) alegou que, a respeito da falta de comprovação das parcelas recebidas, não possui qualquer responsabilidade por falta de controle interno, erro ou vícios no sistema contábil ou administrativo, pois, efetivamente, prestou os serviços e cumpriu o objeto do contrato; (iii) apresentou relatório de todos os dispêndios realizados no período; (iv) informou que houve a aprovação das contas do Fundo Municipal de Saúde e do Município de Pitanga/PR pelo Conselho Municipal de Saúde; e (v)  apresentou documentos com a finalidade de comprovar a efetiva prestação dos serviços (peça 91) .
7.	Após diversas tentativas de comunicação, Valdomiro Rodrigues de Lima foi citado pelo Edital 0003/2018 - TCU/SECEX-PR, de 24/1/2018 (peça 147) , porém não se manifestou, dando-se prosseguimento aos autos.
8.	Em conclusão, a Secretaria de Controle Externo de Tomada de Contas Especial (SecexTCE) entendeu não subsistir a irregularidade que levou à audiência dos ex-gestores, tendo em vista que, há época do contrato, não persistia mais a restrição do sócio da empresa de contratar com a Administração. Em relação às irregularidades que levaram à citação dos responsáveis, entendeu que os documentos apresentados não lograram demonstrar a execução dos serviços contratados.
9.	Em conclusão, propôs (i) considerar revel Valdomiro Rodrigues de Lima; (ii) acolher as razões de justificativa apresentadas por Altair José Zampier, com proveito estendido àquele primeiro; (iii) rejeitar alegações de defesa apresentadas por Altair Zampier e pela Clínica Médica e Hospitalar Mato Rico Ltda.; e (iv) julgar irregulares as contas dos responsáveis, condená-los ao débito apurado nos autos e aplicar-lhes, individualmente, a multa prevista no art. 57 da Lei 8.443/1992.
10.	O Ministério Público junto ao TCU manifestou-se (peça 159) de acordo com a proposta de encaminhamento alvitrada pela unidade técnica, discordando apenas "do entendimento de que seria exigível que a contratada apresentasse os prontuários médicos dos pacientes supostamente atendidos", para fins de comprovação da utilização dos recursos, bastando "a apresentação de uma lista com o nome, local e data dos pacientes atendidos".
11.	Manifesto-me de acordo com os pareceres em relação ao acolhimento das razões de justificativa apresentadas pelos ex-gestores e, com as devidas vênias, discordo do encaminhamento quanto à citação dos responsáveis, pelos motivos que irei expor em sequência.
II
12.	A unidade técnica promoveu a audiência de Altair José Zampier e de Valdomiro Rodrigues de Lima, ex-prefeito e ex-secretário de Saúde do referido município, em razão de a empresa contratada não manter as condições de habilitação, tendo em vista que o sócio-fundador da Clínica Médica Mato Rico teria sido condenado em ação de improbidade administrativa.
13.	Por ocasião da admissibilidade da representação (peça 2) , foi noticiado que o médico Hélio Magno Martins Leal seria réu na Ação de Improbidade Administrativa 054.92.000436/001, da 3ª Vara Cível da Comarca de Rio do Sul/SC, tendo sido condenado por haver se envolvido em desvio de verba pública quando prefeito do Município de Presidente Nereu/SC, com proibição de contratar com a Administração Pública desde setembro/2008.
14.	Ocorre que consta dos autos certidão positiva, cuja autenticidade foi verificada pela SecexTCE, gerada em 10/7/2012, emitida pelo Cadastro Nacional de Condenações por Ato de Improbidade Administrativa do Conselho Nacional de Justiça (peça 75) , informando que a referida proibição do responsável de contratar com o Poder Público, ainda que por intermédio de pessoa jurídica da qual seja sócio majoritário, vigorou de 6/7/1999 a 6/7/2007.
15.	Como a licitação em questão ocorreu em 2009, quase dois anos após o fim do período em que o médico estava restrito para contratar com a Administração Pública, a irregularidade em questão não restou configurada (peça 74, p. 2) .
16.	Por essa razão, endosso os pareceres nos autos para acolher as razões de justificativa apresentadas por Altair José Zampier, estendendo os efeitos a Valdomiro Rodrigues de Lima, por força do artigo 161 do Regimento Interno do TCU.
III
17.	Os responsáveis foram citados em razão da falta de apresentação de documentos idôneos e suficientes para comprovar a execução dos serviços contratados pelo Município de Pitanga/PR com a Clínica Médica e Hospitalar Mato Rico, pagos, em parte, com recursos federais.
18.	Ao analisar os novos documentos apresentados por Altair Zampier e pela clínica, a unidade técnica, mantendo as análises proferidas em instruções preliminares (peças 12 e 30) , concluiu que as cópias dos documentos não seriam suficientes para demonstrar a execução dos serviços contratados.
19.	A esse respeito, merece destaque a seguinte análise (peça 156) :
"76. Embora o Sr. Altair Zampier tenha argumentado que os serviços foram efetivamente prestados, inclusive com testemunhos de pessoas com firmas reconhecidas em cartórios, a apresentação de notas fiscais assinadas pela comissão de recebimento de serviços, pelo secretário de saúde e pelo fiscal do contrato, bem assim de processos de despesa e pagamento firmados pelo controlador interno, dissociados dos elementos formais de prova exigidos no art. 63 da Lei 4.320/1964, fragiliza a defesa. Seria mais efetivo se demonstrasse que os pagamentos das despesas correspondentes transcorreram nos moldes requeridos pela Lei 4.320/1964, passando pelas fases de empenho, liquidação e pagamento, ou seja, com observância dos arts. 58, 61, 62 e 63 da referida Lei. 
77. Cumpridos todos os requisitos legais não haveria porque se questionar a efetiva prestação do serviço, haja vista que os pagamentos pelos serviços prestados, no caso em questão, teriam por base o contrato, a nota de empenho e os comprovantes da prestação efetiva do serviço. 
78. Fora da hipótese de cumprimento dos requisitos elencados na Lei 4.320/1964, as notas fiscais apresentadas, os recibos confeccionados, as declarações associadas, etc., são passíveis de questionamentos, não servindo, a rigor, para comprovar a efetiva prestação dos serviços pela clínica médica. Além disso, elementos que poderiam comprovar a execução dos serviços, tais como folhas de pagamento, relação de relatórios médicos de prestação de serviços, boletins de dispensação médica e exames, relatórios diários, semanais e mensais e outros que comprovariam a efetividade da execução dos serviços de saúde gastos no município não foram fornecidos pelo responsável. 
79. Os elementos contidos nos autos indicam que a clínica médica era remunerada por atendimentos que seus médicos realizavam em dependências de saúde do município de Pitanga/PR. Contudo, não consta, sequer, de maneira registrada em documentos da prefeitura do município, registro de ponto dos médicos da empresa contratada comprovando que compareciam aos locais de trabalho. Constam apenas relação de pacientes supostamente atendidos no período. 
80. Os prontuários médicos pertencentes aos clientes que suspostamente foram atendidos por profissionais da referida clínica médica, por outro lado, desde que contenham informações sobre nome do paciente e do médico atendente, data e local de atendimento, exames realizados e prescrição médica, poderiam ser hábeis para comprovar a prestação dos serviços. Porém, esses prontuários não foram incluídos nos autos como elementos de prova, nada obstante a preocupação do sigilo de tais prontuários por parte do Sr. Altair Zampier." (grifos acrescidos) 
20.	O MPTCU endossou as conclusões da unidade técnica, discordando apenas quanto ao entendimento acerca da apresentação dos prontuários médicos, nos seguintes termos (peça 159) :
"Em relação ao teor da análise técnica realizada (peça 156) , discordamos apenas do entendimento de que seria exigível que a contratada apresentasse os prontuários médicos dos pacientes supostamente atendidos. É razoável considerar que as informações constantes nesses documentos devem ser preservadas, sobretudo porque, no caso concreto, elas são prescindíveis. Bastaria a apresentação de uma lista com o nome, local e data dos pacientes atendidos. 
	Há nos autos uma lista com esse conteúdo (peça 48, fls. 150/168) , no entanto apenas uma ínfima parte corresponde a atendimentos realizados no período dos pagamentos (julho/2009 a maio/2010) . As folhas de ponto juntadas à peça 48 (fls. 89/142) também só abarcam uma parte do referido período. Nesse sentido, de forma isolada os documentos ora juntados pela Clínica Médica e Hospitalar Mato Rico Ltda. (peças 109/115) não são suficientes à demonstração de que os serviços foram executados. Restam comprovados os pagamentos aos médicos, mas não a prestação de serviços por esses médicos. 
	Realizadas tais considerações, manifestamo-nos de acordo com a proposta encaminhada à peça 156."
21.	Com as vênias de costume, discordo de tais conclusões. 
22.	No voto condutor do Acórdão 4667/2015-TCU-Segunda Câmara (peça 34) , endossei a análise preliminar realizada pela unidade instrutiva, que concluiu ser a documentação apresentada pelos responsáveis insuficiente para comprovar a efetiva execução dos serviços contratados e pagos.
23.	Ao apontar as falhas identificadas nos referidos documentos, mencionei:
"5. Nos expedientes enviados à prefeitura, foi indicada em detalhe a documentação que seria hábil a comprovar a efetiva prestação de serviços e os pagamentos realizados, com menção expressa, a título exemplificativo, de folhas de pagamentos dos profissionais contratados, folhas de ponto, escalas de trabalho, recolhimento de encargos trabalhistas, boletins de dispensação médica, entre outros. 
6. A documentação encaminhada sobre a prestação de serviços incluiu, por exemplo, algumas relações de supostos pacientes sem indicação dos profissionais responsáveis pelo atendimento, agrupadas por meses e até por ano (peça 25, p. 45-76) ou mesmo sem indicação temporal (peça 25, p. 77-113) . Como mencionado pelo prefeito, não foram encaminhadas relações de pagamentos dos profissionais (que estariam em posse da empresa) , relatórios de serviços médicos prestados (que não teriam sido arquivados) e folhas de ponto dos profissionais (que não foram encontradas na secretaria de saúde) . Também não foi apresentada comprovação dos encargos trabalhistas recolhidos pela empresa."
24.	Embora a unidade técnica não tenha analisado, a fundo, a documentação até então apresentada, por considerá-la insuficiente para comprovar a execução do serviço, endossei a proposta quanto à necessidade de instaurar a presente tomada de contas especial.
25.	Porém, em atendimento à citação promovida pelo subitem 9.3 do Acórdão 4667/2015-TCU-Segunda Câmara, Altair José Zampier e a Clínica Medica e Hospitalar Mato Rico juntaram aos autos parte dos documentos considerados faltantes.
26.	Apesar da nova documentação apresentada, na derradeira instrução de mérito, a SecexTCE expressou que: "Não obstante os documentos já juntados aos autos, o Sr. Altair Zampier não acrescentou elementos novos capazes de comprovar a execução do contrato pela CMHMR. Os argumentos apresentados já foram objeto de análise por parte da Secex-PR (peças 12 e 25) , sendo considerados insuficientes para comprovar a efetividade da prestação dos serviços médicos" (peça 156) .
27.	Ocorre que, diferentemente do que foi afirmado pela unidade técnica, foram juntados aos autos documentos, que não chegaram a ser analisados por esta Corte; dentre eles, merecem destaque os seguintes:
cópias de notas fiscais com assinatura do secretário municipal e membro da Comissão de Recebimento atestando a prestação dos serviços referentes aos pagamentos (peça 48, p. 60-88) ;
cópias do livro de ponto dos funcionários (peça 48, p. 89-142) ;
atas de reuniões da Secretaria de Saúde (peça 48, p. 143-150) ;
declaração do Hospital São Vicente de Paula sobre o atendimento de profissionais contratados pela empresa Clínica Medica e Hospitalar Mato Rico, com nome e dados pessoais de pacientes atendidos (peça 48, p. 151-167) ;
declarações, com firma reconhecida em cartório, de membros do Conselho Municipal de Saúde, nos anos de 2009 e 2010, atestando a prestação de serviços pelos profissionais contratados pela empresa Clínica Médica e Hospitalar Mato Rico e aprovação de contas (peça 48, p. 151-167) ;
declarações, com firma reconhecida em cartório, de servidores da Secretaria Municipal de Saúde atestando que trabalharam diretamente com os profissionais contratados pela clínica (peça 48, p. 168-192) . 
28.	O responsável afirmou, ainda, ter juntado cópia de prontuários e receituários, em formato digital, com solicitação para ficar sob sigilo deste Tribunal. Porém, cabe esclarecer que tais documentos não constam nos autos.
29.	Por sua vez, a Clínica Mato Rico trouxe cópias de documentos relacionados aos pagamentos de seus empregados, compostos por notas fiscais, recibos, relação dos profissionais pagos e comprovantes de depósitos bancários (peças 109 a 115) , referentes a julho/2009, agosto/2009, outubro/2009, novembro/2009, dezembro/2009, fevereiro/2010 e março/2010.
30.	Em relação aos valores pagos na contratação da clínica decorrentes do contrato em análise, segundo levantamento realizado pela unidade técnica, os pagamentos foram efetuados entre maio de 2009 e julho de 2010, sendo de origem federal o montante de R$ 316.660,00 (peça 30, p.3) .
31.	Perscrutando os autos, verifico que foram apresentados os seguintes documentos fiscais referentes ao contrato, totalizando R$ 611.675,65, que ultrapassam em R$ 295.015,65 os recursos de origem federal, conforme relação a seguir:
	Documento Fiscal:
	Mês de Referência
	Valor total
		Referência nos autos

	NF 52
	05/2009
	R$ 37.892,95
		Peça 48, p. 60

	NF 56
	05/2009
	R$ 1.146,00
		Peça 48, p. 62

	NF 57
	06/2009
	R$ 39.873,80
		Peça 48, p. 63

	NF 58
	07/2009
	R$ 48.365,80
		Peça 48, p. 65

	NF 59
	08/2009
	R$ 48.365,80
		Peça 48, p. 67

	NF 61
	09/2009
	R$ 48.365,80
		Peça 48, p. 69

	NF 62
	10/2009
	R$ 48.365,80
		Peça 48, p. 71

	NF 64
	11/2009
	R$ 48.365,80
		Peça 48, p. 73

	NF 67
	12/2009*
	R$ 521,10
		Peça 48, p. 75

	NF 69
	01/2010
	R$ 50.488,80
		Peça 48, p. 77

	NF 70
	02/2010
	R$ 55.796,30
		Peça 48, p. 79

	NF 72
	03/2010
	R$ 55.796,30
		Peça 48, p. 81

	NF 73
	04/2010
	R$ 55.796,30
		Peça 48, p. 83

	NF 74
	05/2010
	R$ 55.796,30
		Peça 48, p. 85

	NF 75
	06/2010
	R$ 16.738,80
		Peça 48, p. 87

*em relação a 12/2009, consta nos autos apenas a nota fiscal complementar das despesas do referido mês.
32.	Embora tais notas fiscais não sirvam, por si só, para comprovar que os serviços, de fato, foram executados, verificando os demais documentos apresentados, é possível associá-los aos seguintes meses de referência do contrato:
folhas de pontos dos profissionais referentes ao período de  maio/2009 a início de outubro/2009 (peça 48, p. 107 a 142) ;
atas de reunião realizadas em maio e junho de 2009 (peça 48, p. 144-150) ;
relatórios de procedimentos médicos realizados relacionados ao intervalo de  julho de 2009 a julho de 2010 (peça 48, p. 152-168) .
33.	Quanto às atas de reunião e ao relatório de procedimentos médicos, assiste razão ao MPTCU, no sentido de que a documentação não abarca todo o período da contratação. 
34.	Porém, considerando a capacidade probatória dos demais elementos apresentados, entendo que tal falha pode ser compreendida como de natureza formal e se mostra insuficiente para fundamentar a condenação dos responsáveis.
35.	Em que pese a SecexTCE ter entendido que os prontuários médicos pertencentes aos clientes que supostamente foram atendidos, "desde que contenham informações sobre nome do paciente e do médico atendente, data e local de atendimento, exames realizados e prescrição médica, poderiam ser hábeis para comprovar a prestação dos serviços" (peça 156) , endosso a conclusão da Procuradoria de que é "razoável considerar que as informações constantes nesses documentos devem ser preservadas, sobretudo porque, no caso concreto, elas são prescindíveis" (peça 159) .
36.	Outro ponto que merece consideração: ao propor rejeitar as alegações de defesa apresentadas pela empresa, a unidade técnica concluiu que "tivessem os pagamentos das despesas contratuais correspondentes ocorridos nos moldes requeridos pela Lei 4.320/1964, passando pelas fases de empenho, liquidação e pagamento, com observância dos arts. 58, 61, 62 e 63 da referida lei, comprovada estaria a prestação dos serviços de atendimento médico" (peça 156) .
37.	Porém, referidas regras de Direito Financeiro, que estão relacionadas a execução de despesas públicas por meio de atos de empenho, liquidação e pagamento, são de observância por parte dos entes públicos federados, nos termos do art. 1º da referida lei, não podendo ser usadas para imputar responsabilidades a empresas contratadas com o Poder Público.
38.	Ainda que a aplicação de tais normas pudesse ser atribuída ao ex-prefeito, o responsável em sua defesa alegou (peça 72) :
"As notas fiscais foram assinadas pela comissão de recebimento de serviços e pelo secretário de saúde, fiscal do contrato e os processos de despesa e pagamento firmado pelo controlador interno. 
Como o chefe do executivo não procederia o pagamento dos serviços ante a demonstração de sua execução após passar pelas mãos de tantas pessoas responsáveis por atestar sua regularidade?"
39.	De fato, observo que as notas fiscais possuem a assinatura do responsável pelo Sistema de Controle Interno e da responsável pela Comissão de Recebimento de Mercadorias, Bens e Serviços (peça 48, p. 60-88) , o que permite reconhecer a boa-fé do ex-prefeito, nos termos do estabelecido no § 2º do art. 202 do RI/TCU.
40.	Diante de tais constatações, com as devidas vênias ao entendimento da unidade instrutiva e da Procuradoria, proponho:
considerar revel Valdomiro Rodrigues de Lima, ex-secretário municipal de Saúde de Pitanga/PR, nos termos do art. 12, § 3º, da Lei 8.443/1992; 
acolher as razões de justificativa de Altair José Zampier, ex-prefeito de Pitanga/PR, estendendo os efeitos do acolhimento a Valdomiro Rodrigues de Lima;
acolher as alegações de defesa da empresa Clínica Médica e Hospitalar Mato Rico Ltda. e julgar suas contas regulares, dando-lhe quitação plena;
acolher parcialmente as alegações de defesa de Altair José Zampier, estendendo os efeitos a Valdomiro Rodrigues de Lima, e julgar suas contas regulares com ressalva, dando-lhes quitação.
	Ante o exposto, VOTO por que este Colegiado aprove a minuta de acórdão que submeto à sua consideração.
TCU, Sala das Sessões Ministro Luciano Brandão Alves de Souza, em 1 de setembro de 2020.
ANA ARRAES 
Relatora